最　高　行　政　法　院　裁　定
                                     100年度裁字第2159號
抗  告  人  唐吳金子
上列抗告人因與相對人臺南市政府間都市計畫法事件，對於中華
民國100年5月31日高雄高等行政法院100年度訴字第126號裁定，
提起抗告，本院裁定如下︰
    主  文
抗告駁回。
抗告訴訟費用由抗告人負擔。
    理  由
一、按抗告法院認抗告為不合法或無理由者，應為駁回抗告之裁
    定。
二、本案抗告人在原審提起之客觀經過說明如下：
  (一)緣因相對人為配合經濟部辦理「易淹水地區水患治理計畫」
    之排水整治工程計畫，依都市計畫法第27條第1項第4款規定
    辦理「變更臺南市主要計畫（配合鹽水溪排水系統北岸支流
    排水系統-海尾寮排水整治工程）案」(下稱系爭計畫案)，
    變更該市安南區海尾寮排水之堤防預定（用地範圍）線範圍
    內之土地為河川區或其他相關用地。
  (二)抗告人所有坐落臺南市○○區○○段426地號土地(下稱系爭
    土地)，其中有部分位於系爭計畫案範圍內，變更為河川區
    （兼供道路使用）。
  (三)系爭計畫案自民國97年10月30日起至97年11月29日止公開展
    覽30日，並舉辦公開說明會，復經提交臺南市都市計畫委員
    會98年1月15日第274次會議審議通過，及報經內政部都市計
    畫委員會98年4月7日第704次會議審議修正通過，內政部以
    98年6月15日台內營字第0980109213號函核定。
  (四)嗣相對人因系爭計畫案變更範圍內涉有部分農村集舍之建築
    使用，於系爭計畫案公開展覽草案擬定時，未詳加考量評估
    ，為免影響該區民眾權益，同時考量易淹水地區水患治理計
    畫工程進度，乃以98年7月10日南市都劃字第09816533150號
    、98年9月2日南市都劃字第09816537420號函依都市計畫法
    第82條向內政部申請復議，經內政部都市計畫委員會98年10
    月6日第716次會議決議：「本案俟經濟部水利署就臺南市政
    府所提修正『易淹水地區水患治理計畫』--該排水堤防預定
    （用地範圍）線完成核定作業後，以該署核定排水堤防預定
    （用地範圍）線修正計畫書圖且將該署核定公文納入計畫書
    內，報由內政部逕予核定，免再提會審議。」
  (五)其後相對人提修正計畫書圖，經內政部以98年12月31日台內
    營字第0980236489號函核定，相對人旋據以99年1月18日南
    市都劃字第09916500760號公告發布實施，並自99年1月19日
    0時起生效。
  (六)該範圍內所涉相關細部計畫，相對人另以99年2月1日南市都
    劃字第09916504310號公告發布實施以下3（細部）計畫案之
    計畫書、圖，並自99年2月2日0時起生效。
    1.變更臺南市安南區（新寮、溪心寮、總頭寮、十三佃）細
      部計畫（配合鹽水溪北岸支流排水系統-海尾寮排水整治工
      程）案。
    2.變更臺南市○○區○○○○○○○路、海尾寮地區）細部
      計畫（配合鹽水溪北岸支流排水系統-海尾寮排水整治工程
      ）案。
    3.變更臺南市安南區（和順、新和順、安順、下安順、溪頂
      寮）細部計畫（配合鹽水溪北岸支流排水系統-海尾寮排水
      整治工程）案。
  (七)下列經變更之主要及細部計畫案之都市計畫樁位測定成果圖
    及坐標表，相對人則以99年3月24日南市都管字第099165114
    60號公告，自99年3月25日起公告30天。
    1.變更臺南市主要計畫（配合鹽水溪排水系統北岸支流排水
      系統-海尾寮排水整治工程）案。
    2.變更臺南市安南區（新寮、溪心寮、總頭寮、十三佃）細
      部計畫（配合鹽水溪北岸支流排水系統-海尾寮排水整治工
      程）案。
    3.變更臺南市安南區（和順、新和順、安順、下安順、溪頂
      寮）細部計畫（配合鹽水溪北岸支流排水系統-海尾寮排水
      整治工程）案 。
  (八)抗告人對相對人上開有關「都市計畫樁位測定成果圖及坐標
    表」之3公告不服（至於相對人99年1月18日南市都劃字第09
    916500760號、99年2月1日南市都劃字第09916504310號公告
    「都市計畫」部分，抗告人亦有不服而提起行政爭訟，不過
    高雄高等行政法院已另以實體判決駁回之，不在本案之爭訟
    範圍），於99年5月12日以利害關係人身分，提起訴願，經
    遭決定駁回，循序提起行政訴訟。
三、原裁定基於下述理由，以抗告人在原審之訴不備起訴要件，
    起訴不合法為由，裁定駁回其訴。
  (一)抗告人不服相對人99年3月24日南市都管字第09916511460號
    公告部分，依法應於該公告期間內依都市計畫樁測定及管理
    辦法第8條第1項、第10條規定先申請複測、再複測。
  (二)但抗告人未依上開程序提起複測及再複測，即逕行對前述公
    告提出訴願，其起訴即屬不備訴訟要件，應以起訴不合法予
    以駁回。
  (三)訴願決定駁回理由雖有不同，惟其結論尚無二致。
四、抗告意旨略以：
    抗告人認為其所以對該行政處分提起訴願及行政訴訟，係認
    為該公告違法不當，亦即質疑其據以成立之法律妥適性問題
    ，並非針對其「樁位測定」問題，抗告人自無於提起訴願前
    應先申請複測、再複測之前置必要義務。是以並無原審法院
    所認「不備訴訟要件」違反行政訴訟法第107條第1項第10款
    情形等語。
五、本院按：
  (一)本案中作為行政爭訟程序標的者為「相對人99年3月24日南
    市都管字第09916511460號公告」，而該公告內容則為都市
    計畫案之「都市計畫樁位測定成果圖」及「坐標表」，而非
    都市計畫之土地使用區畫決策本身，因此對其不服者，依法
    即應踐行申請複測、再複測等前置程序，方得為後續之行政
    救濟。本案抗告人既未踐行此等前置程序，即逕行提起行政
    訴訟，顯非合法，原審法院依法裁定駁回，自無違誤。
  (二)至於抗告意旨所稱：「其提起本件行政爭訟，乃是質疑該公
    告據以成立之法律妥適性，並非針對『樁位測定』有所爭議
    」一節，其有效之救濟途徑本應是以直接涉及都市計劃決策
    本身之相對人99年1月18日南市都劃字第09916500760號公告
    及99年2月1日南市都劃字第09916504310號公告為爭訟對象
    ，而非針對有關「都市計畫樁位測定成果圖」及「坐標表」
    之本件程序標的公告內容為無實益之爭執，是其本案之爭訟
    實屬多餘。
  (三)從而抗告人主張本件提起行政爭訟合乎規定等語，無非係其
    一己之主觀法律見解，難謂可採。又本件抗告人之訴訟既不
    合法，則其實體上之主張與陳述，即無庸審酌，併此敘明。
六、據上論結，本件抗告為不合法。依行政訴訟法第104條、民
    事訴訟法第95條、第78條，裁定如主文。
中　　華　　民　　國　　100　 年　　8　　 月　　25　　日
                    最高行政法院第六庭
                        審判長法官　鄭  忠  仁
                              法官　陳  國  成
                              法官　劉　介　中
                              法官　帥　嘉　寶
                              法官　陳　鴻　斌

以  上  正  本  證  明  與  原  本  無  異
中　　華　　民　　國　　100　 年　　8　　 月　　26　　日
　　　　　　　　　　　　　　　書記官　汪  淑  菁